【裁判字號】    95,上訴,566
【裁判日期】    950418
【裁判案由】    毒品危害防制條例
【裁判全文】
臺灣高等法院刑事判決                 95年度上訴字第566號
上  訴  人  臺灣板橋地方法院檢察署檢察官
被      告  甲○○
                    ）
指定辯護人  本院公設辯護人 郭書益
上列上訴人因毒品危害防制條例案件，不服臺灣板橋地方法院94
年度訴字第1804號，中華民國94年12月20日第一審判決（起訴案
號：臺灣板橋地方法院檢察署93年度偵字第14730號），提起上
訴，本院判決如下：
    主  文
上訴駁回。
    理  由
一、公訴意旨略以：被告甲○○明知真實姓名年籍不詳自稱「陳
    國揚」之男子從事販賣第一級毒品海洛因及第二級毒品安非
    他命，竟基於幫助販賣毒品之犯意，自民國九十三年六月間
    ，將其臺北縣中和市○○路八十五巷二弄七號四樓住處之房
    間，以每個月新臺幣（下同）七千五百元之代價，出租予「
    陳國揚」，供「陳國揚」藏放毒品以備販賣，嗣於同年九月
    七日上午十一時許，為警在上址查獲，並在前揭房間內扣得
    第二級毒品安非他命十包（合計淨重十四點九五四九公克）
    、第二級毒品大麻一包（淨重０點二四公克）、第一級毒品
    海洛因二包（合計淨重一點二五公克）、海洛因殘渣袋二個
    、毒品吸食器一組、吸食玻璃管五支、吸食吸管三支、針筒
    四支、電子磅秤一臺、毒品分裝袋三百零九個。因認被告涉
    犯毒品危害防制條例例第四條第一項及第二項、刑法第三十
    條之幫助販賣第一級毒品罪嫌及幫助販賣第二級毒品罪嫌等
    語。
二、按犯罪事實應依證據認定之，無證據不得認定犯罪事實；又
    不能證明被告犯罪者，應諭知無罪之判決，刑事訴訟法第一
    百五十四條第二項、第三百零一條第一項分別定有明文。再
    按所謂認定犯罪事實之證據，係指足以認定被告確有犯罪行
    為之積極證據而言，該項證據自須適合於被告犯罪事實認定
    ，始得採為斷罪資料；苟未能發現相當證據，或證據不足以
    證明，自不能以推測或擬制之方法，以為裁判基礎，最高法
    院著有二十九年度上字第三一０五號及四十年度台上字第八
    十六號判例可資參照。
三、訊據被告堅決否認有上揭犯行，並辯稱：伊知道「陳國揚」
    販賣毒品，但伊有跟他說不要帶人至該住處交易，且不要把
    毒品放在該房間；因「陳國揚」住淡水，他常常上台北而需
    要地方休息，故伊房間租給他，但伊並沒有幫助他販賣毒品
    的意思等語置辯。
四、經查：
  (一)警方於九十三年九月七日上午十一時許，在被告位於臺北縣
    中和市○○路八十五巷二弄七號四樓住處之房間扣得第一級
    毒品海洛因殘渣袋二個、毒品吸食器一組、吸食玻璃管五支
    、吸食吸管三支、針筒四支、電子磅秤一臺、毒品分裝袋三
    百零九個、白粉二包、結晶體十包、煙草一包，其中扣案之
    白粉二包經送鑑驗，其結果：送驗標示編號十一之白粉一包
    ，含第一級毒品海洛因成分，淨重０點七三公克（空包裝重
    ０點三三公克），及送驗標示編號十三之白粉一包，含極微
    量毒品海洛因成分，淨重零點五二公克（空包裝重０點四八
    公克）；另扣案之結晶體十包經送鑑驗，其結果：送驗顆粒
    十包淨重十四點九五四九克，取樣０點一四九五克（已鑑析
    用罄），餘十四點八０五公克（淨重）及分裝袋，且顆粒中
    無煙毒（嗎啡、海洛因）成分，有甲基安非他命成分，無
    MDMA成分，無MDA成分，無愷他命成分；以及扣案之煙草經
    送鑑驗，其結果：送驗煙草含第二級毒品大麻成分，煙草重
    ０點二四公克（空包裝重０點四六公克）等情，此有法務部
    調查局九十四年四月七日調科壹字第０六０００九五五三號
    鑑定通知書、憲兵司令部刑事鑑識中心九十四年六月二十八
    日（九四）安鑑字第０一四０一號鑑驗通知書、法務部調查
    局九十四年三月二十一日調科壹字第０六０００九五五二號
    鑑定通知書各乙份（見九十三年度偵緝字第一九０二號偵查
    卷第八十七、八十八、一０三頁）附卷可稽，顯見上開時、
    地，為警查扣上開物品，確有第一級毒品海洛因及第二級毒
    品安非他命、大麻等物之事實，堪以認定屬實。
  (二)惟按刑法上之幫助犯，以正犯已經犯罪為構成要件，故幫助
    犯無獨立性，如無他人犯罪行為之存在，幫助犯即無由成立
    ，最高法院著有六十年度台上字第二一五九號判例意旨可資
    參照。復按販賣毒品之所謂販賣行為，係行為人基於營利之
    目的，而販入或賣出毒品而言。販賣毒品者，其主觀上須有
    營利之意圖，且客觀上有販賣之行為，即足構成，最高法院
    另著有九十三年度台上字第一六五一號判決意旨可供參酌。
    查被告於偵訊及原審訊問時供稱：伊知道「陳國揚」在賣毒
    品，查獲之毒品是「陳國揚」的；查獲之海洛因及安非他命
    是「陳國揚」在賣的，都是人家打電話跟他聯絡交易，我沒
    有親眼看過交易過程，因為他有賣給我，所以我覺得他應該
    該也有賣給別人，不過我跟他說過不可以帶人來家裡買，所
    以他都在外面交易；我知道「陳國揚」的職業是販毒；我一
    開始跟他買安非他命，一公克新臺幣（下同）一千五百元至
    二千元，後來還有買海洛因，一千元買一小包，但重量我不
    清楚等語（見九十三年度偵緝字第一九0 二號偵查卷第四十
    九、一０至一０八頁及原審九十四年十二月六日審理筆錄第
    五頁），是茍依被告上開供述及扣案之毒品，僅能證明「陳
    國揚」販賣第一、二級毒品予被告，惟「陳國揚」販賣毒品
    予被告之行為，其有無營利之意圖？卷內並無其他證據足資
    證明。甚或「陳國揚」於何時、何地、販賣何種毒品予何人
    ？以及「陳國揚」販賣毒品予他人者，其有無營利之意圖等
    等，卷內亦乏證據可資認定。又參酌被告雖出租該房間予「
    陳國揚」，惟「陳國揚」並無該房間或住處之鑰匙，其出入
    均需賴被告，如「陳國揚」確係意圖營利而販賣毒品者，則
    其將毒品寄放在拿取不甚方便之處所，亦與常情不符。揆諸
    上揭判例及判決意旨，「陳國揚」是否確有販賣第一級毒品
    海洛因及第二級毒品安非他命之犯行，顯有疑義，則縱使認
    被告係基於幫助之意思提供房間予「陳國揚」藏放其販毒所
    用之毒品及工具，然因「陳國揚」販賣毒品之犯行是否成立
    既有疑問，則被告自無由成立幫助「陳國揚」販賣第一級毒
    品及第二級毒品之犯行。
  (三)綜上所述，依上開調查所得證據尚不足以證明被告確有之犯
    行。此外，復查無其他積極證據足資證明被告有上述之犯行
    。揆諸前開說明，不能證明其犯罪，原審因為被告無罪之諭
    知。並敘明本案扣案物品，自毋庸併予宣告沒收銷燬之或沒
    收，經核並無違誤。
  (四)檢察官上訴意旨略謂：被告基於幫助販賣毒品之犯意，在其
    前揭住處，與「陳國揚」共同持有經警查獲之毒品，是被告
    尚涉犯毒品危害防制條例第8條第1項、第2項之持有第一、
    二毒品罪嫌，原審疏未斟酌，即為無罪之判決，認事用法尚
    有未洽云云。惟查上開為警查獲之地點，為被告出租予「陳
    國揚」之處所，而該毒品為承租人「陳國揚」所放，非被告
    置放，已如前述，尚無積極證據足認為被告與「陳國揚」共
    同所放，自難認被告亦涉持有毒品罪嫌。是本件上訴，為無
    理由，應予駁回。
據上論斷，應依刑事訴訟法第368條，判決如主文。
本案經檢察官黃柏齡到庭執行職務。
中    華    民    國    95    年    4     月    18    日
                  刑事第二十庭審判長法  官  尤豐彥
                                    法  官  張明松
                                    法  官  吳鴻章
以上正本證明與原本無異。
如不服本判決，應於收受送達後十日內向本院提出上訴書狀，其
未敘述上訴之理由者並得於提起上訴後十日內向本院補提理由書
（均須按他造當事人之人數附繕本）。
                                    書記官  魏淑娟
中    華    民    國    95    年    4     月    18    日


司法院資訊處製作；財團法人民間司法改革基金會備份。
